【裁判字號】    89,台上,2100
【裁判日期】    890420
【裁判案由】    違反毒品危害防制條例等罪
【裁判全文】
最高法院刑事判決                              八十九年度台上字第二一○○號
    上  訴  人  甲○○
    選任辯護人  張居德律師
右上訴人因違反毒品危害防制條例等罪案件，不服台灣高等法院台中分院中華民國八
十八年十一月二十四日第二審更審判決（八十八年度上更(一)字第一三一號，起訴案號
：台灣彰化地方法院檢察署八十五年度偵字第六五五○、七三七六號），提起上訴，
本院判決如左：
    主  文
原判決撤銷，發回台灣高等法院台中分院。
    理  由
本件原判決認定上訴人甲○○於民國八十五年八月二十六日，在彰化縣鹿港鎮某ＫＴ
Ｖ店附近，因何順福代為保管毒品海洛因七包，而無償提供安非他命一包予何順福吸
用，且囑託何順福於八十五年八月二十九日凌晨時分，將代管之海洛因攜帶至彰化縣
溪湖鎮○○路台糖活動中心前，何順福依約前往於同日凌晨二時許在該處為警查獲，
自其身上查扣海洛因一包及循線至其彰化縣溪湖鎮○○里○○路大竹巷十九號住處扣
押毒品海洛因六包（七包淨重二八‧○五公克、純質淨重九‧六七公克）及上訴人無
償讓與之安非他命一包，而查悉上情。上訴人復基於意圖營利之概括犯意，以每兩新
台幣（下同）十五萬元之價格販入之海洛因，自行添加些許葡萄糖稀釋純度增加重量
以獲取利潤，000－000000呼叫器及000－000000號行動電話為聯
絡工具，自八十五年四、五月間某日起，由何順福傳呼上訴人之呼叫器，繼由上訴人
利用行動電話談妥購買之細節，即約定至彰化縣境內某地點，以一萬元出售壹包與何
順福（代施錫勳購買）。嗣於八十五年八月二十九日十四時二十分許，何順福為警查
獲時，經警方授意打電話與上訴人佯稱欲購買毒品海洛因三十萬元，並約定在彰化縣
和美鎮○○路與仁愛路口處交易，屆時由上訴人偕同有共同犯意之許吳棕駕駛自用小
客車前來，先邀同何順福及喬裝之警員吳銓瀧上車後，四處閒逛，途中由何順福交付
三十萬元以資取信，許吳棕則展示毒品海洛因二包（約三十七‧五公克），另一半交
易毒品需至他處取得等語，其間上訴人因查覺隨行之喬裝警員有異，命喬裝警員之吳
銓瀧下車，吳銓瀧見狀迅即拔槍表明身分，並逮獲上訴人，並於追逐許吳棕之際，上
訴人乘機駕車脫逃，雖經吳銓瀧開槍擊中上訴人之大腿，仍被逃脫並將置於車內之毒
品海洛因及現金三十萬元一併載走，嗣於八十六年一月二十一日凌晨零時十分許，在
彰化縣秀水鄉○○路七十一之四號前為警埋伏查獲等情。因而撤銷第一審不當之判決
，改判論處上訴人明知為禁藥而轉讓及共同連續販賣毒品罪刑（均累犯）。固非無見
。
惟查：一、刑事訴訟法上所謂認定犯罪事實之證據，係指足以證明被告確有犯罪行為
之積極證據而言，該項證據必須適合於被告犯罪事實之認定，始得採為斷罪之資料；
如科刑判決所認定之事實，與所採之證據不相適合，即為證據上理由矛盾，其判決當
然為違背法令。原判決事實認定上訴人基於意圖營利之概括犯意，以每兩十五萬元之
價格販入之海洛因，自行添加些許葡萄糖稀釋純度增加重量以獲取利潤，於八十五年
四、五月間某日，以一萬元出售一包與代施錫勳購買之何順福，及於八十五年八月二
十九日十四時二十分許，警方授意打電話與上訴人佯稱欲購買毒品海洛因三十萬元，
約定在彰化縣和美鎮○○路與仁愛路口處交易，尚未完成交易即為警查獲，於理由第
三項並說明上訴人僅就上開販賣三十萬元毒品海洛因部分，與許吳棕間有犯意聯絡及
行為分擔，為共同正犯各等情。但其於理由第一項所引用證人許吳棕在第一審供述其
所有海洛因之來源為「在台中購入海洛因四十公克以十五萬元買入，但有添加一些葡
萄糖」之證詞（原審卷第一七九頁），該證人並非指稱該販入海洛因之行為係上訴人
所為，則原判決關於上訴人販入海洛因部分，其所認定之事實與所採用之證據，顯然
不相適合，而有證據上理由矛盾之違法。二、檢察官起訴書指稱「扣案海洛因廿八‧
三公克（淨重）為違禁物，請依肅清煙毒條例第十二條前段規定宣告沒收銷燬之」，
原判決理由第一項之(二)既載稱何順福所供上訴人寄放之白色粉末七包，送請法務部調
查局鑑定結果確係海洛因，淨重二八‧○五公克，而認何順福所供上訴人有販賣海洛
因一節堪可採信，惟該毒品縱係上訴人所寄放，上訴人持有該毒品之行為究與其被訴
販賣毒品之犯行有何證據上之關聯？何能憑以認定何順福所供上訴人有販賣海洛因為
可採信？且該毒品何以在本案無併予宣告沒收銷燬之必要？原判決理由俱未予以說明
，尚嫌理由欠備。三、證據之證明力，固屬於法院判斷之自由，惟證據之本身如有瑕
疵，則在此瑕疵未能究明以前，遽採為有罪之根據，即難謂為適法。第一審共同被告
何順福於警訊供稱「（查獲之毒品）是一綽號『老育』年約四十歲之男子拿的，寄放
在我這裡」，於檢察官訊問時供稱「（『老育』之人）是拿海洛因及安非他命寄放我
的甲○○」，嗣改稱「我自己也有一次打電話給甲○○向他要安非他命，就是被查獲
的那一小包，時間是在被查獲的前二天」，於第一審復供稱「（其所吸食之安非他命
）不是甲○○給我的，是一位綽號叫『阿政』給我的」，又稱：八十五年八月二十九
日凌晨二時在台糖活動中心前，伊是要拿毒品還「阿政」，「阿政」有留鬍子，並非
甲○○等語，證人許吳棕亦證稱：八十五年八月二十九日十四時二十分其向上訴人購
買中古車要去領牌，途中接到「大鼻子」電話說要買東西，其即帶四十公克之海洛因
赴約，當時對方要買三十萬元，該筆價金可購買兩包各四十公克約為二台兩之海洛因
，到達時大鼻子及另一人即上車，一上車大鼻子即拿出三十萬元，因所帶毒品約在十
五萬元，即言明不足之貨品要到台中拿，只知「大鼻」叫「阿福」，不知其真正姓名
云云（見第六五五○號偵查卷第三、十七、六十六、八十頁，第一審卷第七十三至七
十六頁、第一七九、一八○頁），何順福對於警方在其住處扣押之安非他命一包，究
係上訴人所寄放抑係上訴人所無償轉讓，前後供述已非一致，而證人許吳棕復供稱係
其接獲何順福欲購買毒品之電話，則何順福所稱寄放毒品及轉讓安非他命之人是否指
上訴人，更難無疑；且衡情何順福於為警查獲之同日下午經警授意佯向上訴人購買毒
品海洛因時，倘上訴人確有七包海洛因寄放在何順福處，理應逕自該寄放之海洛因售
與何順福較為便捷，並能減少被查獲交易之風險，然其何需另與許吳棕駕車攜帶毒品
前往交易，而為此違反常情之舉？殊非明瞭，凡此攸關何順福所稱上訴人寄放毒品海
洛因及轉讓安非他命之指述能否憑信，自應詳加審認明白。乃原判決就何順福上開供
述之瑕疵是否影響其證據之證明力，未予究明，徒憑何順福於警訊及檢察官偵查中之
供述，遽為認定上訴人因何順福代為保管毒品海洛因七包，而無償提供安非他命一包
予其吸用之事實，難認其採證認事與證據法則無違。四、原判決理由第三項認定上訴
人販賣毒品部分，係犯毒品危害防制條例公布施行前肅清煙毒條例第五條第一項之罪
，於論結欄卻引用肅清煙毒條例第四條第一項之條文，亦有判決理由矛盾之違誤。以
上諸端，或為上訴意旨所指摘，或為本院得依職權調查之事項，應認原判決仍有撤銷
發回之原因。
據上論結，應依刑事訴訟法第三百九十七條、第四百零一條，判決如主文。
中      華      民      國    八十九    年      四      月      二十    日
                              最高法院刑事第十庭
                                  審判長法官  曾  有  田
                                        法官  陳  宗  鎮
                                        法官  劉  介  民
                                        法官  魏  新  和
                                        法官  孫  增  同
      右正本證明與原本無異
                                              書  記  官
中      華      民      國    八十九    年      四      月    二十六    日


司法院資訊處製作；財團法人民間司法改革基金會備份。
